【裁判字號】    98,台上,4739
【裁判日期】    980820
【裁判案由】    過失致人於死
【裁判全文】
最高法院刑事判決            九十八年度台上字第四七三九號
上  訴  人  台灣高等法院檢察署檢察官
被      告  甲○○
選任辯護人  施習盛律師
上列上訴人因被告過失致人於死案件，不服台灣高等法院中華民
國九十六年二月七日第二審判決（九十五年度交上訴字第一七五
號，起訴案號：台灣士林地方法院檢察署九十三年度偵續字第一
一九號；原判決誤繕為「九十二年度偵字第四五三二號」），提
起上訴，本院判決如下：
    主  文
上訴駁回。
    理  由
按刑事訴訟法第三百七十七條規定，上訴於第三審法院，非以判
決違背法令為理由，不得為之。是提起第三審上訴，應以原判決
違背法令為理由，係屬法定要件。如果上訴理由書狀並未依據卷
內訴訟資料，具體指摘原判決不適用何種法則或如何適用不當，
或所指摘原判決違法情事，顯與法律規定得為第三審上訴理由之
違法情形，不相適合時，均應認其上訴為違背法律上之程式，予
以駁回。本件檢察官上訴意旨略稱：(一)、原審雖依被害人葉耀鑫
（已因本件車禍死亡，酒測值血液濃度高達二五四ＭＧ／ＤＬ，
換算吐氣酒精濃度為一．二七ＭＧ／Ｌ）之右手掌背撕裂傷，及
比對其車禍時所騎同型機車與被告楊金寶當時停靠現場路旁之Ｈ
Ｃ－八六０一號小貨車相關位置、高度之勘驗筆錄、照片，結果
認二車並未發生擦撞，維持第一審諭知被告無罪之判決，駁回檢
察官之第二審上訴。然既未審酌被害人之傷，究在手背之何處？
倘其右手握在機車把手，卻造成該傷，是否該機車之右手把及右
照後鏡必然會擦撞貨車之車斗左後角？又若未握在把手，情形是
否仍無不同？遽為上揭認定，「不無與經驗法則或論理法則有所
違背」。(二)、被告於民國九十三年一月九日偵查中，係供稱：「
我當天的車，停在前面」，顯與依據其在同年七月六日所供而繪
製之現場圖所示（即貨車停在機車後方）情形不符，是該現場圖
「恐與事實不符」，原審不加詳查，復不說明該先前所供，何以
不足採信之理由，自有判決理由不備及不符卷證之違誤云云。惟
查：刑事訴訟法採證據裁判主義及嚴謹證明法則，檢察官並應負
實質舉證責任，觀諸刑事訴訟法第一百五十四條第二項、第一百
五十五條第二項及第一百六十一條第一項規定甚明。是檢察官所
舉證據，如無法說服法院，使其獲致確認被告有罪之心證，當應
諭知被告無罪之判決，以落實同法第一百五十四條第一項揭示之
無罪推定原則。又證據之取捨及證明力之判斷，俱屬事實審法院
自由裁量判斷之職權，此項職權之行使，倘不違背經驗法則或論
理法則，即無違法可言，此觀同法第一百五十五條第一項規定亦
明。而所謂經驗法則，係指吾人基於日常生活經驗所得之定則，
並非個人主觀上之推測；又論理法則，乃指理則上之當然定則，
任何人皆不致有所懷疑者而言。無論經驗法則或論理法則，均具
有客觀性、合理性，非許當事人任憑己意，憑空自作主張，指摘
原判決係違背經驗法則、論理法則，而資為適法之第三審上訴理
由。原判決理由五內，既詳加說明承辦警員邱世正供明：本件車
禍發生後，伊到達現場時，被害人之機車已移至路邊，無法標示
車禍詳情，但見機車僅右踏板及車頭左照後鏡下邊塑膠殼方向燈
兩側有刮地痕，而車頭、車尾皆無擦撞痕，且道路上未見有機車
倒地之刮地痕，印象中似見被告之車停放路邊，距離機車很遠等
語，經依被害人右手掌背之撕裂傷、同型機車及被告之貨車現場
比對結果，如謂二車擦撞而致傷，則機車之右手把與右照後鏡必
會與貨車之車斗左後角相接觸，然就其相關部位竟咸無何損壞之
情以觀，足認無所謂二車相互擦撞之事，有該勘驗筆錄及警員騎
乘機車模擬狀況之照片可徵，參諸台灣省台北縣區車輛行車事故
鑑定委員會所為：被害人手背傷痕，「不屬倒地之擦傷痕，亦非
對（貨車）車體後方之撞擊痕，應是與其他物體之撞擊性所產生
之痕跡」，惜因「本案肇事現場已因移動而破壞，車禍發生後，
車輛倒地應會在地上（出現）刮地痕或血跡，而警方搜證資料上
並無此方面資料，以致無法研判當時肇事情形」之鑑定意見，而
檢察官提出之救護車人員鄭錫鴻之證言、救護紀錄表、醫院病歷
、勘驗屍體筆錄、道路交通事故現場圖、調查表（後二者均無何
具體記載，於案情認定毫無助益）與被害人之兄蔡耀輝之供述，
胥祇能證明被害人發生車禍、不治死亡之事，不足證明車禍發生
之原因，及被告疏失停車與車禍發生具有相當因果關係。因而採
信被告所為被害人係酒駕自行摔倒（酒測值有醫院檢查報告單在
第九十八號相驗卷可考；當時天雨路滑，地上難見刮痕、血跡，
亦經邱警供證），伊之貨車距離被害人機車倒地處約十五公尺，
（伊聽到聲響，從屋內出來探視，好心救人，詎遭誤會）被害人
死亡與伊無關之辯解，認檢察官舉證不足憑為被告有罪之心證，
復查無其他積極事證可證被告犯罪，乃維持第一審諭知被告無罪
之判決，駁回檢察官之第二審上訴。所為之證據取捨及證明力判
斷，俱有卷內各證據資料可稽，自形式上觀察，並未違背客觀存
在之經驗法則與論理法則。原判決既係依憑第一審以實體物作為
基礎，進行現場模擬、勘驗之結果，資為判斷之證據方法，而被
告在偵查中之供述內容，與警員憑以補行製作之另份現場圖，無
非因描述角度不同而不一，其實並無二致，上訴意旨未細繹真義
，又憑空指摘原判決違背經驗法則、論理法則、不符卷證、不備
理由，尚難認為符合上訴第三審之形式要件。依上說明，應認其
上訴為違背法律上之程式，予以駁回。
據上論結，應依刑事訴訟法第三百九十五條前段，判決如主文。
中    華    民    國  九十八  年    八    月   二十   日
                      最高法院刑事第十庭
                          審判長法官  花  滿  堂
                                法官  黃  正  興
                                法官  陳  東  誥
                                法官  林  錦  芳
                                法官  洪  昌  宏
      本件正本證明與原本無異
                                      書  記  官
中    華    民    國  九十八  年    八    月  二十四  日
                                                      Ｅ


司法院資訊處製作；財團法人民間司法改革基金會備份。
